臺灣高等法院臺南分院刑事判決　　　九十三年度上訴字第四七號　Ａ
　　　上　訴　人
　　　即　被　告　丙　○　○
右上訴人因恐嚇取財等案件，不服臺灣臺南地方法院九十二年度易字第一二一七號中
華民國九十三年三月十二日第一審判決（起訴案號：臺灣臺南地方法院檢察署九十二
年度偵字第七四八三號、九十二年度偵緝字第八六六號），提起上訴，本院判決如左
：
      主      文
上訴駁回。
      事      實
一、丙○○因缺錢花用，乃起意以寄發恐嚇信之方式勒索金錢，而其唯恐犯行被查獲
    ，遂於民國（下同）九十二年五月十六日前數日，委請邱士暐以每個帳戶新臺幣
    （下同）三千元之代價購買人頭帳戶，適陳怡玲之叔父陳守泰因急須金錢向邱士
    暐借貸，邱士暐、陳怡玲便洽詢陳守泰是否願意出售帳戶，陳守泰同意後，邱士
    暐、陳怡玲、陳守泰三人隨即於同年五月十六日前往玉山銀行永康分行開立第0
    000000000000號存款帳戶，邱士暐、陳怡玲於購得陳守泰前開帳戶
    之存摺及金融卡後即交付予丙○○（邱士暐、陳怡玲、陳守泰三人涉犯幫助恐嚇
    取財部分另案審理）。丙○○取得前開人頭帳戶後，基於偽造文書及意圖為自己
    不法所有之概括犯意，於九十二年五月十七日，在其位於臺南縣永康市○○路二
    一四巷三十七號住處，連續冒用「薛球」之名義書寫內容要旨為：「我是槍擊通
    緝要犯薛球，我只是求財不是求氣，若不配合將指定之款項匯進我指定之玉山銀
    行第0000000000000號存款帳戶內，你同你的家人將是我薛球下一
    個目標，千萬別報警，想想你幼稚園的小朋友」之信函後，先後於同年月十七日
    、二十日將前開內容之信函投遞至永康市○○○路三六六號乙○○所經營之愛佳
    幼稚園（乙○○於同年月十九日下午五時三十分許收受）及同市○○○路二一五
    巷十五號甲○○所經營之新生代托兒所（甲○○則於同年月二十三日中午十二時
    十分許收受該信函），向乙○○、甲○○分別恐嚇六萬元及三萬元，足生損害於
    薛球，並致乙○○、甲○○因而心生畏懼，報警處理，故未匯款。嗣經警據上開
    帳戶循線於九十二年六月二日查獲陳守泰、陳怡玲、邱士暐三人，再於同年月十
    五日查獲丙○○，並在其臺南縣永康市○○路二一四巷三十七號住處，扣得其所
    購得之陳守泰玉山銀行永康分行存款帳戶存摺一本、金融卡一張及預備供恐嚇用
    之恐嚇信二張等物。
二、案經臺南縣警察局永康分局報請臺灣臺南地方法院檢察署檢察官偵查起訴。
      理      由
一、右揭事實，業據上訴人即被告丙○○於警詢、偵查、原審及本院審理時供承不諱
    ，核與告訴人乙○○、甲○○於警詢及偵查中所述之情節相符，並有內政部警政
    署刑事警察局九十二年六月二十四日刑鑑字第一一一二一四號筆跡鑑驗通知書、
    玉山銀行上開帳戶之存戶交易資料、客戶基本資料、存款印鑑卡影本與存款戶約
    定書影本各一份、照片六張及乙○○、甲○○收受之恐嚇信函二封在卷可稽，復
    有扣案之金融卡一張、存摺一本、尚未寄發之恐嚇信函二封可資佐證。又「薛球
    」涉及多起刑事暴力犯罪、持有強大火力之槍械等社會事件，曾經新聞媒體及報
    章雜誌詳加報導，廣為社會大眾所週知，被告以「薛球」名義寄發信函並表示：
    若未依照指示付款，將係其下一個目標，已足以使人心生畏懼，至為顯明。綜上
    ，本案事證已臻明確，被告犯行堪以認定。
二、核被告意圖為自己不法之所有，冒用薛球之名義書寫恐嚇信函，使人將本人之物
    交付未遂，所為係犯刑法第二百十六條、第二百十條之行使偽造私文書罪（起訴
    事實業已載明，惟公訴意旨漏列法條，容有未洽，應予補充，附此說明）及同法
    第三百四十六條第三項、第一項之恐嚇取財未遂罪。其偽造署押之行為屬偽造私
    文書之階段行為；偽造私文書復持以行使，偽造私文書之低度行為為行使之高度
    行為所吸收，均不另論罪。被告先後二次行使偽造私文書及恐嚇取財之犯行，均
    時間緊接，手段相同，所犯亦俱係犯罪構成要件同一之罪名，顯係基於概括之犯
    意反覆為之，皆應依連續犯之規定論以一罪並加重其刑。又被告偽造「薛球」名
    義之恐嚇信函之目的，在於遂行其恐嚇取財之犯行，其所犯上開二罪，有方法、
    目的之牽連關係，應從一重之連續恐嚇取財罪論處。再被告已著手於恐嚇取財犯
    行之實行而不遂，為未遂犯，依刑法第二十六條前段規定按既遂犯之刑度減輕之
    ，並先加後減。
三、原審適用刑法第五十六條、第二百十六條、第二百十條、第三百四十六條第三項
    、第一項、第二十六條前段、第五十五條、第三十八條第一項第二款、第二百十
    九條，罰金罰鍰提高標準條例第一條前段之規定，並參酌被告年富力盛，不思以
    正途賺取金錢，為圖私利，竟冒用因多起刑案遭通緝之「薛球」名義，寄發恐嚇
    信，使被害人之精神上造成莫大之恐懼及痛苦，所生危害非輕，惟念其犯罪後坦
    承犯行，態度尚稱良好等一切情狀，量處有期徒刑壹年。另以扣案之玉山銀行永
    康分行第0000000000000帳號，戶名為陳守泰之存摺一本、金融卡
    一張及尚未寄發之恐嚇信二封，分別為被告供本件犯罪所用及預備供犯罪所用之
    物，且皆為被告所有（上開帳號之存摺、金融卡業經陳守泰售予被告，應為被告
    所有），業據被告供承在卷，均應依法宣告沒收。至被告已寄發予告訴人乙○○
    、甲○○收受之信函，雖為被告供本件犯罪所用之物，惟既為告訴人所收受，已
    非屬被告所有之物，故不予宣告沒收，惟其上偽造之「薛球」署押各一枚（共二
    枚），仍應依刑法第二百十九條之規定諭知沒收等情。本院經核其認事用法，均
    無不當，量刑亦稱妥適。被告上訴意旨，認原審量刑過重云云，為無理由，應予
    駁回。
據上論斷，應依刑事訴訟法第三百六十八條，判決如主文。
本案經檢察官李傳來到庭執行職務。
中    華    民    國      九十三      年      六      月      二十三    日
                                  臺灣高等法院臺南分院刑事第五庭
                                      審判長法官  楊    明    章
                                            法官  戴    勝    利
                                            法官  顏    基    典
右正本證明與原本無異。
如不服本判決，應於判決送達後十日內向本院提出上訴狀，其未敘述理由者並應於提
出上訴狀後十日內向本院補提理由書（應附繕本)。
                                      法院書記官  呂    嘉    文
中    華    民    國      九十三      年      六      月      二十四    日
附錄本判決論罪科刑法條：
刑法第二百十條：偽造、變造私文書，足以生損害於公眾或他人者，處五年以下有期
                徒刑。
刑法第二百十六條：行使第二百十條至第二百十五條之文書者，依偽造、變造文書或
                  登載不實事項或使登載不實事項之規定處斷。
刑法第三百四十六條第一項：意圖為自己或第三人不法之所有，以恐嚇使人將本人之
                          財物交付者，處六月以上、五年以下有期徒刑，得併科
                          一千元以下罰金。
                  第三項：前二項之未遂犯罰之。
